【裁判字號】    99,台上,1757
【裁判日期】    990325
【裁判案由】    強盜
【裁判全文】
最高法院刑事判決            九十九年度台上字第一七五七號
上  訴  人  甲○○
選任辯護人  蕭仁杰律師
上  訴  人  丙○○
            乙○○
上列上訴人等因強盜案件，不服台灣高等法院中華民國九十八年
十二月二十九日第二審判決（九十八年度上訴字第三五九九號，
起訴案號：台灣新竹地方法院檢察署九十七年度少連偵字第二七
、三０號），提起上訴，本院判決如下：
    主  文
上訴駁回。
    理  由
按刑事訴訟法第三百七十七條規定，上訴於第三審法院，非以判
決違背法令為理由，不得為之。是提起第三審上訴，應以原判決
違背法令為理由，係屬法定要件。如果上訴理由書狀並未依據卷
內訴訟資料，具體指摘原判決不適用何種法則或如何適用不當，
或所指摘原判決違法情事，顯與法律規定得為第三審上訴理由之
違法情形，不相適合時，均應認其上訴為違背法律上之程式，予
以駁回。本件原判決認定上訴人甲○○、丙○○、乙○○、毛建
國（另案起訴）及少年陳○光（業經少年法庭裁定交付保護管束
，並命為勞動服務確定），依甲○○、毛建國提議拿取被害人即
非法逃逸外勞范進湧身上之皮夾、手機、金項鍊等財物，而共同
基於意圖為自己不法所有之犯意聯絡，趁被害人遭彼等毆傷趴倒
並壓制在地，雙手拇指且被銬以拇指銬致不能抗拒時，由甲○○
強取被害人口袋中之皮夾一個（內有現金新台幣三千多元與證件
）及行動電話一具，丙○○亦強取被害人置右褲袋之另一具行動
電話並扯斷被害人頸部所戴金項鍊一條，再將該手機交給甲○○
、金項鍊交給毛建國。甲○○旋自該皮夾中取出現金分給丙○○
、陳○光各一千二百元，另取出該二支手機內SIM 卡後，分予丙
○○、陳○光各一支手機，毛建國則將該金項鍊交予丙○○轉賣
銀樓換得四條白鋼項鍊及現金二千餘元，由丙○○、乙○○、陳
○光及在場未動手之少年陳○吉各分一條白鋼項鍊並吃喝花用該
二千餘元殆盡等情，因予撤銷第一審判決，改判仍論處甲○○、
丙○○成年人與少年犯結夥強盜罪刑，乙○○結夥強盜罪刑，已
敘明認定事實之依據及憑以認定之理由。對於甲○○、乙○○否
認參與強盜犯行，甲○○以其若參與，不會在事後以行動電話報
警云云為辯；乙○○則以伊並未聽到甲○○或毛建國提議拿取被
害人財物，亦未分到財物，伊先前坦承犯案之陳述係因恐被關，
緊張說錯話所致等語，原判決認為均無可採，俱依警詢及偵審中
，丙○○、毛建國、少年陳○光、楊○憲、陳○吉及被害人所為
互核相符之陳述，卷附被害人受傷之診斷證明書、照片及扣案白
鋼項鍊三條等項證據詳加指駁，並說明上訴人等一夥毆打及強取
被害人財物後，甲○○雖以行動電話報警，但係謊稱該處「有一
名男子倒臥，可能喝醉」，有新竹縣政府警察局新埔分局民國九
十七年五月二十二日竹縣埔警偵字第０九七七００一六０五號函
附報告、員警工作紀錄簿影本在第一審卷(一)第一二四至一二八頁
可稽，苟甲○○與本案犯罪全然無關，其又何庸於報案時隱匿實
情？足見其報警之舉僅試圖撇清自己涉案，自無從據以推翻前開
證據而為有利其之認定。從形式上觀察，原判決並無違背法令情
事。甲○○上訴意旨仍執陳詞否認犯行，丙○○、乙○○上訴意
旨徒謂：甲○○教唆渠等毆打被害人並交予金項鍊作為打人之報
酬，渠等未參與強盜，與甲○○亦無結夥強盜之犯意聯絡等語，
經核均係對原審採證認事職權之適法行使及原判決理由業已詳為
論斷說明之事項，再為事實方面之爭辯，甲○○且進而指摘原判
決上開論斷說明違背經驗法則，有適用法則不當、理由不備之違
法云云，均不足據以辨認原判決已具備違背法令之形式要件；上
訴人等之上訴違背法律上之程式，皆應駁回。又本院既從程序上
駁回上訴，丙○○、乙○○請求酌減其刑，即無從審酌，附此敘
明。
據上論結，應依刑事訴訟法第三百九十五條前段，判決如主文。
中    華    民    國  九十九  年    三    月  二十五  日
                      最高法院刑事第十庭
                          審判長法官  花  滿  堂
                                法官  黃  正  興
                                法官  陳  東  誥
                                法官  林  錦  芳
                                法官  洪  昌  宏
本件正本證明與原本無異
                                      書  記  官
中    華    民    國  九十九  年    三    月  二十九  日
                                                      V

司法院資訊處製作；財團法人民間司法改革基金會備份。
